【裁判字號】    98,易,230
【裁判日期】    980917
【裁判案由】    竊盜
【裁判全文】
臺灣宜蘭地方法院刑事判決               98年度易字第230號
公  訴  人  臺灣宜蘭地方法院檢察署檢察官
被      告  甲○○
                      弄108.
            辛○○
            戊○○
            己○○
上列被告等因竊盜案件，經檢察官提起公訴（98年度偵字第361
號），本院判決如下：
    主  文
甲○○、辛○○犯結夥竊盜罪，辛○○累犯，各處有期徒刑柒月
。
戊○○、己○○犯結夥竊盜罪，各處有期徒刑陸月，如易科罰金
，均以新台幣壹仟元折算壹日。
    犯 罪 事 實
一、甲○○曾因竊盜案件，經本院於民國97年9月9日以97年度易
    字第45號判處有期徒刑9月，緩刑2年確定，現尚在緩刑期間
    內。辛○○前因違反毒品危害防制條例案件，經本院以93年
    度簡上字第44號判決判處有期徒刑5月，如易科罰金，以銀
    元300元折算1日，於93年11月9日確定；又因竊盜案件，經
    本院以93年度易字第365號判決判處有期徒刑1年4月，於93
    年11月29日確定；復因妨害婚姻案件，經本院羅東簡易庭於
    以93年羅簡字第5號判處有期徒刑4月，於94年2月14日確定
    ，上開3罪經本院以94年度聲字第577號裁定定其應執行刑有
    期徒刑1年10月確定，於95年6月13日假釋出監並付保護管束
    ，96年6月16日假釋期滿未經撤銷而執行完畢。
二、甲○○、己○○、戊○○、辛○○共同意圖為自己不法所有
    ，並基於犯意之聯絡，結夥三人以上，由甲○○以日薪新台
    幣（下同）2,000元僱請辛○○駕駛挖土機，自97年12月13
    日起，未經庚○○之同意，在庚○○所有、位於宜蘭縣員山
    鄉○○段粗坑小段23地號土地開挖道路。嗣於97年12月15日
    上午，由甲○○聯繫己○○僱請司機前往該處載運土石外出
    ，己○○即僱請戊○○駕駛車牌號碼927-GW號曳引車前往上
    開地點，己○○亦駕駛車牌號碼870-AK隨行，且甲○○亦指
    示辛○○將該處土石挖取至戊○○所駕駛之上開曳引車，迄
    同日上午8時40分許，辛○○即自上開土地挖取約12立方公
    尺之土石至戊○○所駕駛之曳引車，將之外運，惟於戊○○
    外運之際，即為宜蘭縣政府民政處自治課公共造產監工丁○○、乙○○發現，並通報警方前往處理，戊○○旋將該車土
    石卸於無法證明知情之宜來砂石場，己○○則尚未載運土石
    即行離去。
三、案經宜蘭縣政府警察局宜蘭分局報請台灣宜蘭地方法院檢察
    署檢察官偵查起訴。
    理  由
一、按被告以外之人於審判外之言詞或書面陳述，除法律有規定
    者外，不得作為證據。又被告以外之人於審判外之陳述，雖
    不符合同法第159條之1至第159條之4之規定，但經當事人於
    審判程序同意作為證據，法院審酌該言詞陳述或書面陳述作
    成之情況，認為適當者，亦得為證據，刑事訴訟法第159條
    第1項定有明文。本院以下所採用被告以外之人於審判外之
    言詞陳述，當事人於本院準備程序及審判期日中均表示同意
    做為審理資料，本院審酌上開證據資料製作時之情況，尚無
    違法不當之瑕疵，亦認為以之作為證據應屬適當，依刑事訴
    訟法第159條之5規定，認前揭證據資料均有證據能力，合先
    敘明。
二、訊據被告辛○○、戊○○於本院審理時已坦承犯行，被告甲○○、己○○則矢口否認上開犯行，被告甲○○辯稱：是朋
    友丙○○委請伊整地，伊是僱請辛○○去整地，不知道戊○○為何會去載土石，也沒有要求辛○○挖1 車的土石給戊○○，被查獲當日伊不在場云云；被告己○○辯稱：因為幾天
    前，戊○○有問伊哪裡有土，伊發現事發地點有人在整理，
    伊就叫戊○○自己去問辛○○，並不是甲○○叫伊找人去載
    土云云。經查：
（一）被告辛○○確有於宜蘭縣員山鄉○○段粗坑小段23地號土
      地挖取約12立方公尺之土石，置於被告戊○○之車牌號碼
      927-GW之曳引車後外運之事實，為被告辛○○、戊○○均
      自白不諱。且上開事實確係證人即發現本案之宜蘭縣政府
      民政局自治業課公共造產基金會宜蘭縣蘭陽溪疏濬監工巡
      視時發現，有證人即該會宜蘭縣蘭陽溪疏濬監工丁○○、
      約僱人員乙○○於警詢及偵查中均證稱：當天看見車子裡
      載了泥土等語可參。復經宜蘭縣政府警察局宜蘭分局偵查
      佐蘇明勝帶同被告辛○○、戊○○前往現場確認正確地點
      ，此有宜蘭縣宜蘭地政事務所土地複丈圖及面積計算表1
      份及照片6張附卷可稽。
（二）宜蘭縣員山鄉○○段粗坑小段23地號土地係屬被害人庚○○所有，惟被害人庚○○並未委託或同意被告甲○○等人
      於該處整地及外運土石之事實，業據被害人庚○○於警詢
      指述及本院審理中結證證述甚詳，並有土地建物查詢資料
      1份存卷可參。
（三）被告甲○○雖辯稱係證人丙○○委請其整地云云，惟查：
   1、證人丙○○所管理之土地為宜蘭縣員山鄉○○段粗坑小段
      23-3地號，所有權人為黃振平等情，業據證人即黃振平之
      子黃子欣於警訊及證人丙○○於本院審理時證述明確。而
      本件挖取土石之地點並非整地之地點，已有前揭土地複丈
      圖附卷可稽。又證人丙○○亦於本院證稱有向被告甲○○
      指明整地之地點，然而警卷第98至106頁照片所示之土地
      （挖取土石之地點）均非伊所管理之土地等語明確。則被
      告甲○○等人在本件查獲地點挖取土石，顯係明知他人之
      物而竊取。
   2、證人丙○○於偵查中結證證稱：伊是代表黃振平管理該處
      土地，之前是有與甲○○談過整地之事，甲○○有開車載
      伊去現場看。還沒有和甲○○談妥何時開始整地，伊請甲○○回去估價看看，但甲○○都還沒有告訴伊等語甚詳。
      於本院審理時亦證稱：被告甲○○是在事發前約十幾天至
      一個月前與伊一同去看伊所管理之土地，伊知道其所管理
      之土地位置，被告甲○○說幾天後跟伊報價，但是過幾天
      也沒有跟伊報價，從看過那塊地到案發期間，被告甲○○
      未曾跟伊聯絡，也沒有說要去做等語。顯見被告甲○○與
      丙○○尚未就動工整地之時間及報酬達成共識，則被告甲○○自承先於97年12月13日委請被告辛○○在該處所前操
      作挖土機，至97年12月15日始試圖與證人丙○○聯絡，因
      為在此之前尚未至丙○○所管理之土地云云，與社會交易
      常情顯有不符。顯見被告甲○○在宜蘭縣員山鄉○○段粗
      坑小段23地號之土地上挖土，與其打算為丙○○整地，原
      屬二事，應係臨訟始以幫丙○○整地為藉口。
（四）被告辛○○係受僱於被告甲○○而挖取土石，亦係依被告
      甲○○之指示，將所挖取之土石置於被告戊○○所駕駛之
      上開曳引車上等情，業據證人辛○○於本院審理時證述綦
      詳。被告辛○○因挖取砂土而遭當場查獲時，於接受警訊
      時即已供稱係受被告甲○○之指示所為等語明確。被告辛○○長期受僱於被告甲○○，二人並無怨隙，此為被告甲○○與辛○○一致供述在卷，則被告辛○○因自己之犯行
      遭查獲，其供出被告甲○○，於己無益，更無無故誣陷被
      告甲○○之理。是被告辛○○之證述，可堪採信。被告甲○○否認指示被告辛○○挖取土石云云，顯不足採。
（五）被告戊○○係因被告己○○聯絡而到場載運土石，被告己○○則係因被告甲○○聯絡指示而僱用被告戊○○到場載
      運土石等情，業據證人辛○○於本院審理時證稱：被告甲○○稱有一台車會來，屆時將土裝上去等語明確。被告戊○○亦於警訊時證稱：被告己○○以車上無線電叫伊於翌
      日上午7時半至8時半之間到現場載運土石，被告己○○說
      土地是合法申請整地，要伊將土石載至宜來砂石場，在現
      場由型號PC300號黃色之挖土機挖取土石放上其曳引車，
      伊後來將砂土傾倒至宜來砂石場打碎機內等語。於偵查中
      亦結證證稱：「（何人雇用你？）我到時候是要向己○○
      拿錢。（何時雇用你？）約前一天己○○是透過無線電叫
      我去。（你如何知道何人要挖砂土讓你載？）己○○告訴
      我，我去那個地方就會有人挖給我」等語可參。顯見被告
      辛○○及被告戊○○分別係因被告甲○○及被告己○○之
      聯絡而到場，而被告甲○○與己○○之間確有互相聯絡挖
      土及載運事宜。
   1、被告己○○雖辯稱因知悉被告戊○○需土種菜，發現有人
      在整地，好意告知被告戊○○，並未僱用被告戊○○前往
      載運砂土，亦未指示被告戊○○將砂土載至宜來砂石場傾
      倒云云，被告戊○○於本院審理時亦改稱伊載土係為自己
      供種菜使用，伊是因為被發現，害怕，才趕快將土倒至宜
      來砂石場傾倒云云。惟查，被告戊○○與己○○於本院均
      改稱於兩人於偵查中所稱「載完要砂土後要向己○○要錢
      」是指被告戊○○向被告己○○索討過去之欠債，惟經本
      院隔離訊問之結果，被告二人就借款金額陳述不一。再者
      ，被告戊○○係稱載完該車打算給被告己○○錢，因為土
      的來源是與被告己○○相熟之人云云，而被告己○○則證
      稱載土一事被告戊○○不必給他錢，他也不必給被告戊○○錢云云，二人陳述多有矛盾。況查，被告戊○○苟因自
      己載運砂石遭查獲心生害怕而載運至宜來砂石場傾倒，何
      須牽連好意告知伊土方來源之被告己○○，其陳述有違常
      情。渠等上開辯解應認均為臨訟卸責及互為迴護之詞，顯
      不足採。
   2、至被告甲○○辯稱並未指示被告己○○聯絡他人載運砂土
      ，當日伊不在場云云。被告己○○則辯稱不認識被告甲○○等語。惟查，被告甲○○持用0000000000號行動電話，
      被告己○○持用0000000000號行動電話等情，為被告甲○○與己○○供承不諱，上開2行動電話，於97年12月13日
      有3次通話，於97年12月14日有11次通話，於97年12月15
      日有11次通話，有上開電話之通聯紀錄在卷可查。則被告
      己○○所稱不認識被告甲○○，直至開庭始知原來被告甲○○是國中同學等不實辯解，自屬不攻自破。再者，97年
      12月14日，被告甲○○確有與被告己○○通話，核與被告
      戊○○所稱被告己○○於98年12月14日夜間告知伊翌日去
      載砂土等語相符。復且，本件係於95年12月15日上午8時
      40分被宜蘭縣政府民政局自治業課公共造產基金會宜蘭縣
      蘭陽溪疏濬監工巡視時發現，有證人丁○○、乙○○於警
      詢時證述在卷。而被告甲○○與己○○97年12月15日上午
      7時25分、上午7時33分、上午7時48分、上午8時7分、上
      午8時31分均有通話，亦有上開通聯紀錄附卷可稽，顯見
      被告甲○○與被告己○○全然撇清二人關係，即屬不實。
   3、另被告辛○○持用0000000000號行動電話，亦據被告辛○○供述明確，被告辛○○與甲○○於97年12月14日分別通
      話3次、97年12月15日上午6時11分亦有通話1次，復有通
      聯紀錄1份存卷可考。核與被告辛○○所證述查獲當天被
      告甲○○有以電話與伊聯絡指示挖土給卡車乙事等語相符
      。被告甲○○既以電話指揮，其辯稱伊當天並未在場，不
      影響其為本件犯行之認定。
   4、又查，被告辛○○與被告己○○於97年12月14日亦有通話
      1次等情，亦有上開通聯紀錄存卷可考。從而，被告己○○辯稱與被告辛○○全然無關，亦屬卸責之詞，而不可採
      。
   5、本件被告戊○○至上開處所載運砂土時，被告己○○亦駕
      駛其所有之870-AK曳引車在場，有證人丁○○、乙○○之
      於警訊、偵查及本院審理時之證述可參，復有蒐證照片4
      張在卷可查（警卷第99頁）。核與被告戊○○於偵查中供
      稱：「（阿傑所駕駛之870-AK曳引車有無外運沙土？）沒
      有。（阿傑為何沒有載運即臨時停工？）因為無線電上說
      有人在拍照，所以就停工」等語相符。再參以被告辛○○
      證稱是被告己○○辯稱伊當日至該處係去蘭陽溪排班等待
      採取土石等語，顯為卸責之詞，亦不足採。
   6、被告甲○○供稱：伊認識己○○，不認識戊○○等語，而
      被告戊○○既供稱係被告己○○要伊去載砂土，則被告甲○○與被告戊○○應係透過被告己○○居中聯絡，殆無疑
      義。
（六）綜上，被告甲○○、辛○○、戊○○、己○○就上開犯行
      ，有犯意之聯絡及行為之分擔，事證明確，被告等犯行應
      均堪認定。
三、核被告甲○○、戊○○、辛○○、己○○所為，均係犯刑法
    第321條第1項第4款結夥三人以上竊盜罪。被告等就上開犯
    罪有犯意之聯絡及行為之分擔，為共同正犯，被告辛○○曾
    受有期徒刑執行完畢，有台灣高等法院被告前案紀錄表可參
    ，其於5年內再犯本件有期徒刑以上之罪，為累犯，依刑法
    第47條第1項規定加重其刑。爰審酌被告等人竊盜行為之手
    段、被告甲○○為主謀、被告辛○○、戊○○均為受僱人、
    被告己○○為協助聯絡之情節、渠等其行為對被害人造成之
    損害尚輕，被害人亦表示不願追究，及渠等生活狀況、智識
    程度，及被告辛○○犯罪後坦承犯行，有助案件明朗，被告
    甲○○、戊○○、己○○則未知悔悟之態度等一切情狀，分
    別量處如主文所示之刑，並就被告戊○○、己○○諭知易科
    罰金之折算標準。
據上論斷，應依刑事訴訟法第284條之1、第299條第1項前段，刑
法第321條第1項第4款、第28條、第47條第1項、第41條第1項前
段，判決如主文。
本案經檢察官張立言到庭執行職務
中    華    民    國    98     年    9     月    17    日
                  刑事第三庭  法  官  謝佩玲
以上正本證明與原本無異。
如不服本判決應於收受送達後十日內向本院提出上訴書狀，並應
敘述具體理由；其未敘述上述理由者，應於上訴期間屆滿後二十
日內向本院補提理由書(均須按他造當事人之人數附繕本)「切勿
逕送上級法院」。
                              書記官  李玉雲
中    華    民    國    98    年    9     月    17    日
附錄本案論罪科刑法條全文：
附錄中華民國刑法第321條第1項第4款
犯竊盜罪而有下列情形之一者，處6月以上、5年以下有期徒刑：
四、結夥三人以上而犯之者。


司法院資訊處製作；財團法人民間司法改革基金會備份。
